【裁判字號】    92,再易,80
【裁判日期】    920916
【裁判案由】    
【裁判全文】
臺灣高等法院民事判決                              九十二年度再易字第八０號
    再審  原告  亞麥開發股份有限公司
    法定代理人  乙○○
    再審  被告  鼎祐營造有限公司
    法定代理人  甲○○(即林駿.
右當事人間給付承攬報酬事件，再審原告對於中華民國九十二年五月十三日本院九十
一年度上易字第一○三九號確定判決提起再審，本院判決如左：
    主      文
再審之訴駁回。
再審訴訟費用由再審原告負擔。
    事實及理由
一、本件再審原告起訴主張：再審被告與訴外人台中市政府間關於瑕疵扣款之約定，
    應屬違約金之性質，而違約金，除當事人另有訂定外，視為不履行而生損害之賠
    償總額；本件再審被告與台中市政府間有關違約金之約定，既未明確表示屬懲罰
    性違約金，應屬損害賠償預定性之違約金，是其給付金額自應以台中市政府所受
    實際損害為計算基準，惟原確定判決卻認其性質應屬因瑕疵而得減少報酬及計算
    標準之約定，非屬違約金之約定，無關於違約金核減規定之適用，實有所誤。又
    該瑕疵扣款約定，縱非屬違約金之性質，然其扣款方式係約定：「應依其實做價
    值與契約價格的差額六倍扣罰之」，即使再審被告因遭台中市政府以該約定事由
    扣款，其對再審原告為抵銷之主張，亦應依該約定之計算方式計算金額。惟再審
    被告主張遭台中市政府扣款之工程並未經再審被告重新施作，應無實作價格存在
    ，如何能就二者之差價六倍扣罰，是以原確定判決認再審被告與台中市政府間關
    於瑕疵扣款之條款，性質上屬瑕疵而得減少報酬及計算標準之約定，顯有適用法
    規錯誤情事，爰依民事訴訟法第四百九十六條第一項第一款之規定，提起本件再
    審之訴等語。並聲明：(一)、原確定判決關於駁回再審原告後開第二項之訴部分廢
    棄。(二)、右廢棄部分，再審被告應再給付再審原告新台幣 (下同)三十六萬九千
    三百十七元，及自民國九十年十二月二十一日起至清償日止，按年息百分之五計
    算之利息。
二、再審被告則未提出任何書狀為聲明或陳述。
三、按「所謂適用法規顯有錯誤者，不包括漏未斟酌證據及認定事實錯誤之情形在內
    。」、「解釋意思表示原屬事實審法院之職權，原確定判決不過就事實審法院所
    確定之事實為法律上之判斷，事實審法院解釋意思表示，縱有不當，亦不生適用
    法規顯有錯誤問題。」最高法院六十三年度台上字第八八○號、六十四年台再字
    第一四○號判例要旨足資參照。
四、經查，原確定判決已就再審被告主張再審原告施作之花台磚因規格與設計圖說不
    符，遭系爭工程之業主即台中市政府扣款之事證予以審酌，認系爭工程確因再審
    原告施作之花台磚與設計圖說不符，具有瑕疵，而遭台中市政府就花台磚部分扣
    款三十六萬八千四百八十六元，再審原告辯稱台中市政府扣款之依據不明，計算
    扣款之花台磚面積與實際結算數量不符，不能以台中市政府無理之扣款令再審原
    告負責云云，則不足採信；且認再審被告與台中市政府間關於扣款之約定，屬因
    瑕疵而得減少報酬及計算標準之約定，並非違約金之約定，故無關於違約金核減
    規定之適用，而准再審被告就花台磚部分之扣款三十六萬八千四百八十六元與本
    件工程款為抵銷 (至於花台ㄇ部分之扣款八百三十一元則未准抵銷，再審原告誤
    認此部分亦准予抵銷，即有所誤)，有該確定判決在卷可稽，且經本院調閱台灣
    板橋地方法院九十年度訴字第二六二四號及本院上易字第一○三九號給付承攬報
    酬乙案卷宗查明無訛。顯見原確定判決係就再審被告關於系爭工程遭台中市政府
    扣款三十六萬八千四百八十六元主張抵銷等情為調查，而後再依調查所得之各項
    證據據以認定事實，並為法律上之判斷。是以揆諸前開說明，原確定判決認再審
    被告與台中市政府間關於扣款之約定屬因瑕疵而得減少報酬及計算標準之約定，
    並非違約金之約定，故無關於違約金核減規定之適用，其解釋意思表示縱有不當
    ，亦不生適用法規顯有錯誤之問題。
五、綜上所述，原確定判決准再審被告以台中市政府關於花台磚瑕疵扣款三十六萬八
    千四百八十六元為抵銷，並無適用法規錯誤情事；至於再審被告主張花台ㄇ扣款
    八百三十一元應予抵銷部分，原確定判決並未准許，而係駁回確定在案，亦無適
    用法規錯誤情事，是以再審原告依民事訴訟法第四百九十六條第一項第一款之規
    定提起本件再審之訴，即屬顯無再審理由，爰不經言詞辯論逕予判決駁回。
六、據上論結，本件再審之訴顯無再審理由，依民事訴訟法第五百零二條第二項、第
    七十八條判決如主文。
中      華      民      國    九十二    年      九      月    十六      日
                                  民事第十六庭
                                      審判長法  官  阮  富  枝
                                            法  官  吳  麗  惠
                                            法  官  黃  豐  澤
正本係照原本作成。
不得上訴。
中      華      民      國    九十二    年      九      月    十七      日
                                            書記官  廖  麗  蓮


司法院資訊處製作；財團法人民間司法改革基金會備份。
